【裁判字號】    92,上易,783
【裁判日期】    920926
【裁判案由】    損害賠償
【裁判全文】
臺灣高等法院民事判決                            九十二年度上易字第七八三號
    上  訴  人    甲○○
    被 上 訴人    乙○○
    訴訟代理人    杜淑君
右當事人間損害賠償事件，上訴人對於中華民國九十二年六月二十六日臺灣板橋地方
法院九十一年度訴字第一三九三號第一審判決提起上訴，經本院於九十二年九月二十
三日辯論終結，本院判決如左：
    主      文
原判決關於命上訴人給付超過新台幣拾肆萬零肆佰捌拾肆元及自民國九十一年八月
二十三日起至清償日止按週年利率百分之五計算之利息部分，及該部分假執行之宣告
，暨訴訟費用之裁判（除確定部分外）均廢棄。
右開廢棄部分，被上訴人在第一審之訴及其假執行之聲請均駁回。
其餘上訴駁回。
第一、二審訴訟費用（除確定部分外）由上訴人負擔五分之四，餘由被上訴人負擔。
    事實及理由
一、本件被上訴人起訴主張：上訴人甲○○於九十年十月九日下午六時零二分許，駕
    駛車號Ｚ二－三八五二號自用小客貨車，沿臺北縣鶯歌鎮○○路由桃園往鶯歌方
    向行駛，行經大湖路七○○巷巷口時，本應注意車前狀況，隨時採取必要之安全
    措施，且於對面有來車會車時，不得超車，而依當時情形又無不能注意之情事，
    竟疏未注意，貿然駛入對向車道超車，適有乙○○無照騎乘車號ＧＦＴ－○一九
    號重型機車，自對向車道駛來，其閃煞不及，即與乙○○騎乘之機車正面對撞，
    致乙○○受有右側近端脛骨開放性骨折、左側遠端橈骨骨折、左側髖關節脫臼及
    臉部撕裂傷等傷害。刑事部分判處上訴人傷害罪刑確定在案。為此依據侵權行為
    之法律關係，訴請上訴人給付醫藥費新 台幣（下同）十五萬五千六百零九元、眼
    鏡損壞費共五千六百元，自九十年十月九日至同年十一月一日共住院二十三天之
    看護費用共四萬六千元、不鏽鋼石膏固定器及柺杖各一組二千七百元、計程車資
    二萬三千零五十元，非財產上損失二十萬元，共計四十三萬二千九百五十九元及
    自九十一年四月十二日起算之法定遲延利息。並聲明：駁回上訴。（被上訴人於
    原審請求超過四十三萬二千九百五十九元及法定遲延利息部分，經原審判決其敗
    訴，被上訴人並未就此部分聲明不服，已告確定）。
二、上訴人辯稱：我確實有撞到被上訴人致被上訴人受傷。被上訴人請求上學的交通
    費有問題，學生證上八十九年、九十年沒有蓋章，對恩主公醫院就醫的車資沒有
    意見，強制責任險富邦公司有付給被上訴人四萬零八百七十五元，醫藥費收據十
    八張加起來才兩萬八千五百九十二元，精神慰撫金請求太高，看護費沒有收據，
    對假牙、不銹鋼石膏固定器及拐杖部分沒有意見等語。並聲明：(一)原判決不利於
    上訴人部分廢棄。(二)右廢棄部分，被上訴人在第一審之訴及假執行之聲請均駁回
    。
三、被上訴人主張：上訴人於九十年十月九日下午六時零二分許，駕駛車號Ｚ二－三
    八五二號自用小客貨車，沿臺北縣鶯歌鎮○○路由桃園往鶯歌方向行駛，行經大
    湖路七○○巷巷口時，本應注意車前狀況，隨時採取必要之安全措施，且於對面
    有來車會車時，不得超車，而依當時情形又無不能注意之情事，竟疏未注意，貿
    然駛入對向車道超車，適有乙○○無照騎乘車號ＧＦＴ－○一九號重型機車，自
    對向車道駛來，其閃煞不及，即與乙○○騎乘之機車正面對撞，致乙○○受有右
    側近端脛骨開放性骨折、左側遠端橈骨骨折、左側髖關節脫臼及臉部撕裂傷等傷
    害等情，已據被上訴人提出診斷證明書為證，且為上訴人所不爭執，堪信為真實
    。刑事庭亦為相同之認定。
四、上訴人過失不法侵害被上訴人之身體，既經認定，被上訴人依民法第一百八十四
    條第一項前段之規定，請求上訴人賠償損害，自屬有據。至於被上訴人請求上訴
    人賠償各項費用及數額是否應予准許，茲分述如下：
    (一)醫療費用部分：被上訴人於九十年十二月三十一日赴益霖牙醫診所拔牙並製作
      假牙，花費一萬五千元部分，業據被上訴人提出財團法人恩主公醫院乙種診斷
      證明書（九十年十一月二日、九十年十一月三十日）二份及益霖牙醫診所診斷
      證明書為證。其餘醫療費十四萬零六百零九元，業據被上訴人提出財團法人恩
      主公醫院收據十八紙為證，均為上訴人所不爭執，又提出之上開醫療費用收據
      金額中，有一部屬健保給付而非自付，上訴人辯稱該部分金額被上訴人不得請
      求賠償云云，惟包含健保在內之保險制度，旨在保護被保險人，非為減輕損害
      事故加害人之責任，保險給付請求權之發生，係以定有支付保險費之保險契約
      為基礎，與因侵權行為所生之損害賠償請求權，並非出於同一原因，後者之損
      害賠償請求權，不因受領前者之保險給付而喪失（參照最高法院六十八年台上
      字第四二號判例意旨），故就健保給付之醫療費用，被上訴人亦得請求上訴人
      賠償，上訴人上開辯詞並無可採。上開醫療單據共計十五萬五千六百零九元，
      依被上訴人所受傷害及各收據載明治療費別，自屬治療上之必要費用，被上訴
      人此部份請求應予准許。
    (二)眼鏡二副部分：關於眼鏡二副受損共計五千六百元部分，被上訴人雖提出統一
      發票四紙為證，惟上訴人經法院判處罪刑者僅為「過失傷害」，不及於「毀損
      」（過失毀損刑法無處罰明文），故被上訴人之眼鏡毀損部分非屬上訴人「過
      失傷害」罪所受侵害之客體，被上訴人依法不得依刑事附帶民事訴訟程序，請
      求上訴人賠償此部份之損害。
    (三)看護費部分：被上訴人主張於車禍後，自九十年十月九日至同年十一月一日共
      有收據不得請求賠償等語。被上訴人既未能提出證據足證其確實有此項支出，
      其此部份請求無從准許。
    (四)固定器及交通費部分：被上訴人主張：其支出不鏽鋼石膏固定器及柺杖各一組
      二千七百元，又其自九十年十一月出院後，自住處台北縣鶯歌鎮○○○街至財
      團法人恩主公醫院就診二十次因不良於行，每次搭乘計程車資來回四百元，計
      八千元等語。上訴人對於此部分請求並無爭執，應予准許。至於上訴人主張其
      於右腳活動困難期間自住處至台灣省立桃園高工附設補校搭乘計程車上課，共
      四十三天，每趟來回車資三百五十元，共計一萬五千零五十元，合計增加生活
      上之需要共計二萬五千七百五十元等情，被上訴人雖否認有此項支出，惟被上
      訴人業提出統一發票、車資單據等為證，經核與其所主張之事實相符，故其此
      部份請求，亦應准許。
    (五)精神慰籍金二十萬元部分：查被上訴人受傷多處，肉體、精神確受極大痛苦，
      本院斟酌實際情況，及兩造之身分、地位，被上訴人請求二十萬元係屬公允，
      應予准許。
    (六)上訴人辯稱：因上訴人所保之強制責任險，富邦公司已給付給被上訴人四萬零
      八百七十五元，此部分應扣除等語。被上訴人亦承認有自保險公司受領上開金
      額之事實。按強制汽車責任保險法第三十條規定：「保險人依本法規定給付之
      保險金，視為加害人或被保險人損害賠償金額之一部分；加害人或被保險人受
      賠償請求時，得扣除之。」依此規定，上訴人主張此部分金額應予扣除等語，
      亦屬可採。
    (七)綜上所述，被上訴人所得請求之金額為三十四零四百八十四元（計算示為：
      155609+25750+000000-00000=340484）。
五、綜上所述，被上訴人本於侵權行為法律關係，請求上訴人給付四十三萬二千九百
    五十九元及民國九十一年四月十二日起至清償日止按週年利率百分之五計算之利
    息，於三十四萬零四百八十四元及自起訴狀繕本送達翌日即九十一年八月二十三
    日起算之法定遲延利息部分，為有理由，應予准許。逾此所為請求，為無理由，
    應予駁回。原審就超過上開應准許部分，為上訴人敗訴之判決，並為假執行之宣
    告，自有未洽。上訴意旨就此部分指摘原判決不當，求予廢棄改判，為有理由。
    至於上開應准許部分，原審判命上訴人給付，並依聲請為准、免假執行之宣告，
    核無違誤，上訴意旨，就此部分，仍執陳詞，指摘原判決不當，求予廢棄，為無
    理由，應駁回其上訴。
六、據上論結，本件上訴為一部有理由，一部無理由，依民事訴訟法第四百五十條、
    第四百四十九條第一項、第七十九條但書，判決如主文。
中      華      民      國    九十二    年      九      月    二十六    日
                              民事第十二庭
                                  審判長  法  官  林  丁  寶
                                          法  官  林  恩  山
                                          法  官  高  鳳  仙
右正本係照原本作成。
不得上訴。
中      華      民      國    九十二    年      九      月     三十     日
                                          書記官  黃  慶  霽


司法院資訊處製作；財團法人民間司法改革基金會備份。
